臺灣桃園地方法院民事判決　　　　　　　　96年訴字第1120號
原　　　告　丙○○○
被　　　告　乙○○
　　　　　　　　　　　　衖3號.
　　　　　　甲○○
上列當事人間，請求侵權行為損害賠償事件，於民國96年9 月13
日辯論終結，本判決如下：
    主    文
被告乙○○、甲○○應各給付原告新臺幣壹萬元，及均自民國九
十六年五月三十日起至清償日止，按年息百分之五計算之利息。
原告其餘之訴駁回。
訴訟費用由被告乙○○、甲○○各負擔三十分之一，餘由原告負
擔。
本判決第一項得假執行；但被告乙○○、甲○○如分別以新臺幣
壹萬元預供擔保，得免為假執行。
原告其餘假執行之聲請駁回。
    事實及理由
一、原告起訴主張：
  (一)緣被告乙○○、甲○○於民國95年3 月7 日下午3 時許，在
    桃園縣法治路10號台灣桃園地方法院檢察署停車場之不特定
    人得共聞共見場所，被告甲○○以「操你媽個屄」，被告乙
    ○○則以「潑婦罵街」等具汙辱性言詞，分別謾罵原告，輕
    蔑原告人格權使原告受辱、內心不堪、精神痛苦，被告等所
    涉前揭公然侮辱犯行，業經鈞院判處罰金確定在案。
  (二)按民法第195 條第1 項規定：不法侵害他人身體、健康、名
    譽、自由、信用、隱私、貞操，或不法侵害其他人格法益而
    情節重大者，被害人雖非財產上之損害，亦得請求償相當之
    金額。其名譽被侵害者，並得請求為回復名譽之適當處分。
    是被告2 人依法應負損害賠償責任，賠償原告之損害。原告
    因被告2 人不法侵害人格、名譽，且被告於侵害後又無道歉
    ，毫無悔意，益使原告不滿，依法自得請求被告2 人分別給
    付新台幣（下同）30萬元之精神慰撫金之損害賠償等語。並
    聲明：被告2 人應分別給付原告30萬元及自起訴狀繕本送達
    之翌日起，按年息5%計算之利息。願供擔保請准宣告假執行
    。
二、被告二人則以：
  (一)原告前不顧訴外人岳黃早妹（即被告甲○○之妻，被告乙○
    ○之姐）身受長年洗腎之痛，不顧親屬情誼，杜撰不實之事
    項對於岳黃早妹提出傷害告訴，該案雖經承辦檢察官釐清具
    體事實予以不起訴處分，原告竟仍百般糾纏，嗣於兩造為該
    案件出庭時，庭後被告本係希望能好好談清楚不要再纏訟，
    原告卻態度強硬口出惡言，被告等念及岳黃早妹之身體病痛
    一時氣不過，方會口出不當之言辭，被告實無公然侮辱之意
    思，被告就此一時失控之行為，亦已得到對應之懲罰，衡諸
    本案件發生之原因，如非原告語出挑釁亦不可能致生此事端
    ，原告本身實難認無過失存在。
  (二)查被告甲○○已高達63餘歲，全無工作能力而岳黃早妹又係
    慢性腎衰竭需定期透析治療，所生醫療費用亦屬沈重之負擔
    ，三子岳昌賢又是多重障礙，雖已26歲亦待被告甲○○籌措
    扶持所需；而被告乙○○亦患有肢端肥大症、腦下腺良性腫
    瘤及子宮頸癌，長子游振宏仍就讀大學，目前乃靠助學貸款
    籌措就學所需，衡請鈞院考量本案肇生之原因及被告等人之
    家庭生活狀況，體察被告能力，以維被告等人之生計等語。
    並聲明：原告之訴及假執行之聲請均駁回。如受不利之判決
    ，原提供擔保請准宣告免為假執行。
三、兩造不爭執之事項：
    被告乙○○、甲○○於95年3 月7 日下午3 時許，在桃園縣
    法治路10號台灣桃園地方法院檢察署停車場之不特定人得共
    聞共見場所，被告甲○○以「操你媽個屄」，被告乙○○則
    以「潑婦罵街」等具汙辱性言詞，分別謾罵原告，足以損害
    原告名譽。又被告2 人所涉前揭公然侮辱罪行，業經本院刑
    事庭於96年5 月10日以96年度壢簡字第933 號刑事簡易判決
    判處被告甲○○罰金銀元壹仟元，被告乙○○罰金銀元陸佰
    元確定在案。
四、得心證之理由：
  (一)按因故意或過失，不法侵害他人之權利者，負損害賠償責任
    ；不法侵害他人之身體、健康、名譽、自由、信用、隱私、
    貞操、或不法侵害其他人格法益而情節重大者，被害人雖非
    財產上之損害，亦得請求賠償相當之金額，民法第184 條第
    1 項及第195 條第1 項分別定有明文。又所謂「名譽」係指
    人之品德、名聲、信譽或其他人格的價值，受到來自社會客
    觀的評價之謂。如以言語、文字、漫畫或其他方式貶損他人
    在社會上評價，使其受到他人憎惡、蔑視、侮辱、嘲笑、不
    齒與其來往，即構成名譽之損害；且名譽既為人格之社會評
    價，名譽有無受到侵害，應以社會上對其之評價是否有受到
    貶損以為斷。
  (二)原告主張被告2 人所涉前揭公然侮辱犯行，經本院刑事庭分
    別判處罰金確定在案之事實，亦為被告2 人所不爭執，已如
    前所述，堪信為真實。查前揭台灣桃園地方法院檢察署停車
    場，乃公眾得出入之場所，被告2 人所為上開言語，又盡涉
    原告名節，其等於上開場所以上開言語辱罵原告，足使原告
    之名譽受到損害，是原告主張其名譽權受到損害乙節，應為
    可採。被告雖辯稱係原告於另案傷害案件出庭後態度強硬，
    口出惡言，被告始有上開言語云云，惟既未舉任何證據以明
    其說，再被告所辯前詞縱認屬實，亦不得使被告上開侵害原
    告名譽之行為成為合法。是原告主張因被告之上開行為致其
    精神及名譽受有損害，且其損害與被告之侵權行為間，並有
    相當之因果關係，從而，其請求被告給付精神慰撫金之損害
    賠償，自屬有據。
  (三)次按慰藉金之賠償以人格權遭受侵害，使精神上受有痛苦為
    必要，至其核給之標準固與財產上損害之計算不同，惟非不
    可斟酌雙方身分、資力與加害程度，及其他各種情形核定相
    當之數額（最高法院51年台上字第223 號判例參照）。又所
    謂相當，應以實際加害情形與其名譽影響是否重大，及被害
    者之身分地位與加害人之經濟情況等關係定之（最高法院47
    年台上字第1221號判例參照）。查原告為國中畢業，自92年
    5 月14日起於桃園縣中藥製造業職業工會任職，月薪2 萬餘
    元，下午時間兼賣豆花，名下財產狀況不明；被告乙○○則
    為高職肄業，目前無業，名下並無不動產或汽車，95年度有
    營利及利息所得共3 筆；被告甲○○為初中畢業，已退休，
    目前無業，名下無任何財產等事實，為二造不爭執，且有兩
    造所提出之95年度綜合所得稅各類所得資料清單、全國財產
    歸屬資料清單、全國財產稅總歸戶財產查詢清單、經歷明細
    表、榮工保險被保險人投保資料表、桃園縣中藥製業職業工
    會會員證等附卷可憑。爰審酌被告甲○○、乙○○分係原告
    姑丈及小姑，兩造係姻親關係，前因兩造及親屬間之嫌隙而
    迭生爭執，甚或訴訟相對，於前述之傷害案開庭後，氣憤未
    消，言語上互生齟齬而出言公然侮辱之情節，及上開兩造之
    身分、地位、教育程度、經濟能力及家庭狀況等一切情狀，
    認原告請求被告2 人各賠償精神慰撫金30萬元尚屬過高，應
    以被告2 人各賠償原告1 萬元為適當。原告逾上開部分之請
    求，則為無理由，應駁回之。
五、從而，原告本於侵權行為之法律關係，訴請被告2 人各賠償
    原告1 萬元，及均自起訴狀繕本送達被告翌日即96年5 月30
    日起至清償日止，按年息5 ％計算之利息，洵屬有據，應予
    准許，其逾此部分之請求即為無理由，應予駁回。
六、本件兩造均陳明願供擔保，請准宣告假執行及免為假執行，
    經核原告勝訴部分因金額未逾50萬元，爰依民事訴訟法第38
    9 條第1 項第5 款之規定，依職權宣告假執行，原告雖陳明
    願供擔保聲請假執行，即核無必要再命原告供擔保始得假執
    行。又被告請准宣告免為假執行之部分，合於法律規定，爰
    酌定相當之擔保金額予以准許。至於原告其餘假執行之聲請
    ，因訴之駁回而失所附麗，應予駁回，附此敘明。
七、結論：本件原告之訴，為一部有理由，一部無理由，並依民
    事訴訟法第79條、第389 條第1 項第5 款、第392 條第2 項
    ，判決如主文。
中　　華　　民　　國　　96　　年　　9 　　月　　27　　日
                  民事第三庭    法　官　汪智陽
以上正本證明與原本無異。
如對本判決上訴，須於判決送達後20日內向本院提出上訴狀。
                                書記官　葉菽芬
中　　華　　民　　國　　96　　年　　9 　　月　　27　　日
